臺灣板橋地方法院刑事判決　　　　　　100年度交易字第302號
公　訴　人　臺灣板橋地方法院檢察署檢察官
被　　　告　陳偉賓
上列被告因過失傷害案件，經檢察官提起公訴（99年度偵字第10
913 號），本院判決如下：
    主  文
陳偉賓因過失傷害人，處有期徒刑肆月，如易科罰金，以新臺幣
壹仟元折算壹日。
    事  實
一、陳偉賓於民國98年10月20日20時30分許，騎乘車牌號碼881-
    CGT 號普通重型機車，沿臺北縣板橋市（現改制為新北市板
    橋區○○○路往民權路方向行駛，行經該中正路375 巷口前
    時（該處限速50公里) ，本應注意行車速度應依速限標誌或
    標線之規定，無速限標誌或標線者，行車時速不得超過50公
    里，且應注意車前狀況並隨時採取必要之安全措施，當時天
    候雖陰，惟夜間有照明、視距好良、路面乾燥無缺陷或障礙
    物，並無不能注意之情事，詎陳偉賓竟疏未注意，貿然以時
    速60公里之速度超速行駛，復未注意前方適有行人潘玟卉自
    該中正路中央朝375 巷口步行欲橫越該馬路（潘玟卉亦疏未
    注意右側來車），陳偉賓見狀緊急煞車致機車失控倒地往潘
    玟卉方向滑行，潘玟卉為閃避該機車而倒地受有頭部外傷併
    顱骨骨折、氣腦症、右側額葉硬腦膜下出血及顱內出血、左
    側頂葉硬腦膜上出血、頭皮撕裂傷、胸部挫傷等傷害。
二、案經潘玟卉訴由臺北縣（現改制為新北市）政府警察局海山
    分局報請臺灣板橋地方法院檢察署檢察官偵查起訴。
    理  由
一、證據能力部分：
  (一)、按刑事訴訟法第156 條第1 項規定：「被告之自白，非出
      於強暴、脅迫、利誘、詐欺、疲勞訊問、違法羈押或其他
      不正之方法，且與事實相符者，得為證據。」查被告於警
      詢時自白：發生車禍時伊騎乘機車之時速為60公里，且於
      本院審理時陳稱：警員詢問伊時，沒有對伊刑求逼供或使
      用不正方法等語（見本院卷第51背面），僅泛稱：「當時
      我很緊張才會如此陳述」（見本院卷第50頁背面），復查
      其自白與事實相符（詳如下述），依上開規定，被告於警
      詢時之自白得為證據。
  (二)、按被告以外之人於審判外之言詞或書面陳述，除法律有規
      定者外，不得作為證據，刑事訴訟法第159 條第1 項定有
      明文，此乃傳聞證據之法則。次按傳聞法則之重要理論依
      據，在於傳聞證據未經當事人之反對詰問予以核實，乃予
      排斥，惟若當事人已放棄對原供述人之反對詰問權，於法
      院審判時表明同意該等傳聞證據可作為證據，基於證據資
      料愈豐富，愈有助於真實發現之理念，並貫徹刑事訴訟法
      修法加重當事人進行主義之精神，確認當事人對於證據能
      力有處分權之制度，傳聞證據經當事人同意作為證據，法
      院認為適當者，亦得為證據。另當事人於調查證據時，對
      於傳聞證據表示「沒有意見」，而未於言詞辯論終結前聲
      明異議，應視為已有將該等傳聞證據採為證據之同意，此
      刑事訴訟法第159 條之5 規定甚明。查被告對於下列被告
      以外之人於審判外之言詞或書面陳述之證據能力，被告於
      本院審理時均陳稱「沒有意見」（見本院卷第50、51頁）
      ，且於辯論終結前均未聲明異議，依刑事訴訟法第159 條
      之5 第2 項規定，視為被告於審判程序已同意作為證據，
      本院審酌上開言詞或書面陳述均非違法取得，亦無證明力
      明顯過低之情形，均得採為證據。
二、實體部分：
  (一)、訊據被告陳偉賓固坦承：伊騎乘上開機車於前揭時地遇見
      潘玟卉自中正路中央往375 巷口行走，伊煞車後摔倒等情
      在卷，惟矢口否認有何過失傷害犯行，並辯稱：伊所騎乘
      之上開機車根本未碰撞潘玟卉之身體，潘玟卉所受傷勢與
      伊無關，伊當時亦未超速行駛云云。
  (二)、經查：
    1.被告於98年10月20日20時30分許，騎乘車牌號碼881- CGT
      號普通重型機車，沿臺北縣板橋市○○路往民權路方向行
      駛，行經該中正路375 巷口前時（該處限速50公里) ，因
      見行人潘玟卉自該中正路中央朝375 巷口步行欲橫越該馬
      路，陳偉賓見狀緊急煞車並跌倒滑行數公尺之事實，為被
      告於警詢、檢察官偵查中及本院審理時自承在卷（見99年
      度偵字第10913 號偵卷第6 、37頁及本院卷第51頁），證
      人莊木成警員亦於本院審理時具結證稱：上揭路段限速50
      公里，且除肇事之上開機車及所留刮地痕跡外，別無其他
      車輛倒地或其他車輛遺留之刮地痕跡等情（見本院卷第49
      頁背面、第50頁），並有臺北縣政府警察局海山分局交通
      分隊A2類道路交通事故調查報告表、道路交通事故調查報
      告表、路交通事故調查報告表(一)、(二)各1 份、車禍現場及
      肇事機車照片共12張附卷可稽（見同上偵卷第17至20、26
      至31頁）。又被告於警詢時自承其發生車禍時之時速為60
      公里等情在卷（見同上偵卷第7 頁），復於檢察官偵查中
      坦承：「當日我騎機車往中正路往體育館方向行駛，騎經
      該處，因為視線昏暗，且我趕時間，車速有比較快」（見
      同上偵卷第37頁），再觀諸卷附臺北縣政府警察局海山分
      局交通分隊A2類道路交通事故調查報告表及道路交通事故
      調查報告表（見99年度偵字第10913 號偵卷第17、18頁）
      ，可知被告於跌倒前之機車煞車痕長約3.7 公尺，其機車
      倒地後之刮地痕則長達13.8公尺，而被告開始煞車而留下
      煞車痕處起至被害人潘玟卉倒地留下血跡處止共長約10.6
      公尺，換言之，當被告察覺前方有行人潘玟卉時，至少仍
      有10公尺以上距離，被告竟無法煞停機車，且因緊急煞車
      致機車失控倒地後繼續往前滑行約13.5公尺始停止，顯見
      被告之車速甚快，足認被告於警詢時自白其肇事時之時速
      約60公里乙節，與事實相符。又被告於警詢時係先辯稱：
      「我沒有和對方（指潘玟卉）碰撞，機車左側車殼因刮地
      而刮傷。」繼而回答其時速為60公里（見上開偵卷第6 、
      7 頁），可見被告已充分思考其是否應負刑事責任後始陳
      稱其時速為60公里，其於本院審理時改稱：「我之前陳稱
      我的車速是60公里，因為當時我很緊張才會如此陳述，事
      後回想，我的車速我不確定，但是應沒有那麼高，當時我
      轉至中正路有放低油門減速」云云，應係事後畏罪卸責之
      詞，不足採信。本件被告確有於上揭時地騎乘機車，因貿
      然以時速60公里之速度超速行駛，復未注意前方適有行人
      潘玟卉自該中正路中央朝375 巷口步行欲橫越該馬路，被
      告見狀緊急煞車致機車失控倒地往潘玟卉方向滑行之事實
      ，應堪認定。按道路交通安全規則第93條第1 項第1 款規
      定：「行車速度，依速限標誌或標線之規定，無速限標誌
      或標線者，應依下列規定：一、行車時速不得超過五十公
      里。但在未劃設車道線、行車分向線或分向限制線之道路
      ，或設有快慢車道分隔線之慢車道，時速不得超過四十公
      里。」、第94條第3 項規定：「汽車行駛時，駕駛人應注
      意車前狀況及兩車併行之間隔，並隨時採取必要之安全措
      施。」。被告騎乘機車本應注意遵守上開規定，且依卷附
      道路交通事故調查報告表(一)及肇事現場照片所示，本件車
      禍發生時天候陰、夜間有照明、路面乾燥無缺陷或障礙物
      ，視距良好，依被告之智識程度及當時情形，均無不能注
      意之情事，被告疏未注意遵守上開規定，貿然以時速60公
      里之速度超速行駛，復未注意前方適有行人潘玟卉欲橫越
      馬路，被告見狀緊急煞車致機車失控倒地往潘玟卉方向滑
      行，被告之駕車行為顯有過失；本件車禍經新北市政府車
      輛行車事故鑑定委員會鑑定結果，亦認定被告駕駛普通重
      型機車，夜晚行車已預見仍未注意車前狀況且自述超速行
      駛，為肇事主因，行人潘玟卉穿越道路未注意右側來車，
      為肇事次因，有新北市車輛行車事故鑑定委員會100 年1
      月26日新北車鑑字第991685號鑑定意見書1 份附卷可參（
      見同上偵卷第84至86頁）。
    2.證人即被害人潘玟卉雖於警詢及檢察官偵查中均陳稱：伊
      因受上揭傷勢，腦部受創，已不記得車禍發生情形等語。
      惟被害人潘玟卉於上揭車禍時倒地受傷，旋送至醫療財團
      法人徐元智先生醫藥基金會亞東紀念醫院（下稱亞東紀念
      醫院）急診，經醫師診斷結果潘玟卉受有頭部外傷併顱骨
      骨折、氣腦症、右側額葉硬腦膜下出血及顱內出血、左側
      頂葉硬腦膜上出血、頭皮撕裂傷、胸部挫傷等傷害，有亞
      東紀念醫院99年1 月6 日診字第0990000203號診斷證明書
      （乙種）、急診病歷、100 年5 月26日亞醫歷字第100641
      0326號函各1 份附卷可憑（見同上偵卷第15、51至61頁及
      本院卷第46頁）。又上開亞東紀念醫院100 年5 月26日亞
      醫歷字第1006410326號函記載：「病患（指潘玟卉）至急
      診時，並無發現特別的印痕，病患的傷勢嚴重，有頭皮撕
      裂傷、顱骨骨折、硬腦膜下出血、顱內出血、硬腦膜上出
      血及胸部挫傷，應為強大異物撞擊所造成」，證人即車禍
      後至現場處理之警員莊木成於本院審理時具結證稱：車禍
      後伊檢查被告騎乘之機車，沒有留下血跡或皮屑痕跡，僅
      發現該機車右後視鏡有移位，機車左側有滑地摩擦痕跡等
      語（見本院卷第49頁背面），並有該機車照片6 張在卷可
      參（見偵卷第28至31頁）；準此，潘玟卉所受傷勢係遭強
      大異物撞擊所致，其胸部有挫傷，而被告之機車右後視鏡
      有移位情形，其機車則係往左倒地後滑行，似可懷疑被告
      之機車右後視鏡曾撞擊潘玟卉之胸部。然而，根據卷附臺
      北縣政府警察局海山分局交通分隊A2類道路交通事故調查
      報告表、道路交通事故調查報告表之記載，被告之機車煞
      車後留下長約3.7 公尺，接者為機車倒地後之刮地痕長達
      13.8公尺，而潘玟卉之血跡則在刮地痕長約6.8 公尺處之
      左方約1.2 公尺處；由是可知，被告之機車煞車後倒地滑
      行約6.8 公尺始至潘玟卉站立處右方，該機車既已倒地滑
      行則其右後視鏡自不可能撞擊潘玟卉之胸部。被告之機車
      既無沾染潘玟卉之血跡或皮屑組織，潘玟卉之衣服或身體
      亦無遭機車撞擊所留下之印痕，則本件實難認定被告所騎
      乘之機車曾撞擊潘玟卉之身體。然而，潘玟卉之血跡係遺
      留在被告之機車倒地刮地痕跡之左側約1.2 公尺處，兩處
      極為接近且在同一車道上，而被告於偵查中及本院審理時
      均自承：車禍發生時，伊行騎之車道車輛很少，伊看見潘
      玟卉時按喇叭，但潘玟卉不理伊，伊覺得潘玟卉有危險；
      當時該車道上只有伊機車與潘玟卉等語（見同上偵卷第37
      頁及本院審卷第51頁），則潘玟卉顯非遭該車道上其他車
      輛撞擊所致，再觀諸潘玟卉所受傷勢幾乎集中在頭部，可
      見潘玟卉應係發覺被告騎乘之機車往伊方向快速行駛，猛
      然閃躲跌倒致頭部撞擊地面，而受有上揭傷勢。從而，被
      害人潘玟卉所受上開傷勢，與被告之過失行為間，仍具有
      相當因果關係。
    3.綜上所述，被告上開辯解顯係畏罪卸責之詞，不足採信；
      本案事證明確，被告犯行應堪認定。
  (三)、核被告因駕車過失致潘玟卉受傷之行為，係犯刑法第284
      條第1 項前段之過失傷害罪。被告於警詢、偵查及本院審
      理時始終否認被害人所受上開傷勢與其騎乘機車之行為間
      ，有何因果關係，且被告於車禍後亦受傷，經救護車送醫
      急救，警員莊木成先至車禍現場測繪拍照處理後，再至醫
      院詢問被告等情，業經證人莊木成於本院審理時具結證述
      在卷，則警員莊木成於車禍現場處理時，根據遺留在現場
      之機車車籍資料及相關救護紀錄，應已知悉本件車禍肇事
      者為被告，則被告自不符合自首之要件，附此敘明。爰審
      酌被告之智識程度（大學學歷）、其騎乘機車超速行駛又
      未注意車前狀況，過失情節非輕，兼衡被害人潘玟卉穿越
      道路疏未注意右側來車為肇事次因，及其所受傷勢嚴重，
      暨被告否認犯罪且迄未賠償被害人所受損害等一切情狀，
      量處如主文所示之刑，並諭知如易科罰金之折算標準。
據上論斷，應依刑事訴訟法第299 條第1 項前段，刑法第284 條
第1 項前段、第41條第1 項前段，刑法施行法第1 條之1 第1項
、第2 項前段，判決如主文。
本案經檢察官馮成到庭執行職務。
中    華    民    國    100   年    7     月    28    日
                    交通法庭    法  官  樊季康
上列正本證明與原本無異。
如不服本判決，應於判決送達後10日內敘明上訴理由，向本院提
出上訴狀 (應附繕本) ，上訴於臺灣高等法院。其未敘述上訴理
由者，應於上訴期間屆滿後20日內向本院補提理由書「切勿逕送
上級法院」。
                                書記官  陳秀慧
中    華    民    國   100    年    8     月    2     日
附錄本案論罪科刑法條全文：
刑法第284 條
因過失傷害人者，處六月以下有期徒刑、拘役或五百元以下罰金
。致重傷者，處一年以下有期徒刑、拘役或五百元下罰金。
從事業務之人，因業務上之過失傷害人者，處一年以下有期徒刑
、拘役或一千元以下罰金。致重傷者，處三年以下有期徒刑、拘
役或二千元以下罰金。